【裁判字號】    97,審訴,2359
【裁判日期】    971027
【裁判案由】    護照條例等
【裁判全文】
臺灣高雄地方法院刑事宣示判決筆錄    97年度審訴字第2359號
公  訴  人  臺灣高雄地方法院檢察署檢察官
被      告  乙○○
                      3號
上列被告因97年度審訴字第2359號護照條例等案件，經檢察官提
起公訴（96年度偵字第20808 號），嗣經檢察官聲請法院改依協
商程序而為判決，本院合議庭認為適當裁定由受命法官獨任進行
協商判決程序，於97年10月27日在本院刑事第十八法庭宣示判決
，以代判決書，出席職員如下：
    法  官  李淑惠
    書記官  王淑娟
    通  譯  張鈴雅
法官起立朗讀判決主文、犯罪事實要旨、處罰條文，及告以上訴
限制、期間、上訴之法院，且諭知記載其內容：
一、主文：
    乙○○連續犯行使偽造私文書罪，處有期徒刑壹年；減為有
    期徒刑陸月，如易科罰金，以銀元參佰元即新台幣玖佰元折
    算壹日；附表編號1 至8 之應沒收物，均沒收。又犯行使偽
    造私文書罪，處有期徒刑肆月；減為有期徒刑貳月，如易科
    罰金，以新臺幣壹仟元折算壹日；附表編號9 之應沒收物，
    均沒收。應執行有期徒刑陸月，如易科罰金，以銀元參佰元
    即新台幣玖佰元折算壹日；附表之應沒收物，均沒收。
二、犯罪事實要旨：
  (一)乙○○為甲○○之胞兄，於民國84年間，前往甲○○位在臺
    北縣五股鄉○○路32巷3 弄23號9 樓之住處時，見甲○○之
    身分證置於前揭住處內，竟意圖為自己不法所有，竊取甲○
    ○之身分證得手後（親屬間竊盜部分未據告訴），即基於行
    使偽造私文書及行使使公務員登載不實文書之概括犯意，連
    續為下列犯行：
    (1)於不詳時地，持上揭甲○○之國民身分證及自己之照片2
      張，委由不知情之旅行社人員，於84年11月14日，至外交
      部領事事務局，未經甲○○之同意，冒用甲○○之名義，
      於普通護照入出境許可申請書之申請人欄上，偽造甲○○
      之署押1 枚（警卷第12頁），表示係甲○○本人申請護照
      之意，偽造不實之申請書後，連同上開國民身分證，持向
      外交部行使申辦甲○○名義之護照，足生損害於外交機關
      對護照核發、入出境管理之正確性及甲○○，並使外交部
      「有實質審查權」（起訴書漏載，業經公訴檢察官當庭補
      充）之承辦人員，登載於職務上所掌之登記簿公文書，並
      於84年11月18日核發M0000000 0號之中華民國護照，。
    (2)嗣於87年1 月間，持前揭甲○○之護照前往柬埔寨國，並
      於同年月15日，與柬埔寨籍女子鄭麗麗於當地辦理結婚後
      ，連續於87年5 月5 日至高雄市前鎮區戶政事務所，未經
      甲○○之同意，冒用甲○○之名義，於「結婚登記申請書
      」（警42頁，署押、印文各1 枚）、「後備軍人遷徙召集
      通報人登記申請書」（警37頁，署押、印文各1 枚）、「
      遷出申請書」（警38頁，署押、印文各1 枚）及「遷入戶
      籍登記申請書」（印文1 枚，警36頁）之申請人欄上，偽
      造甲○○之署押或加蓋印文後（印章係乙○○於84年間，
      在高雄市某刻印店，委託不知情之刻印店負責人所刻），
      表示係甲○○本人申請辦理結婚、遷出、遷入登記之意，
      申請辦理結婚之戶籍登記及遷入高雄市○鎮區○○街29
      號4 樓之設籍登記，致使該戶政事務所承辦之公務員，將
      上開不實事項登載於職務上所掌之公文書即戶籍登記簿及
      戶口名簿上，足以生損害於戶政機關對於戶政管理之正確
      性及甲○○。
    (3)乙○○明知甲○○之國民身分證件並未遺失，竟以甲○○
      之國民身分證已於不詳時地遺失之不實事項，於87年5 月
      4 日，持前揭甲○○之護照，另以自己之照片，冒用甲○
      ○之名義，接續於補領國民身分證申請書（警卷39 頁 、
      署押、印文各1 枚）之申請人欄上，盜蓋甲○○之印章於
      其上，及偽造「甲○○」署押1 枚，表示係甲○○申請補
      領國民身分證之意後，持該偽造申請書前往臺北縣五股鄉
      ○○路○ 段70號向臺北縣五股鄉戶政事務所承辦之人員行
      使，申請補領甲○○之國民身分證，使承辦人員誤信登載
      於職務上所掌之公文書上，據以補發國民身分證，足以生
      損害於戶政機關登記之正確性及甲○○。
    (4)於87年7 月18日，持上開事實(3)之不實甲○○國民身分證
      ，另以自己之照片，冒用甲○○之名義，連續於「換領國
      民身分證申請書」申請人欄及領證核章欄上偽造「甲○○
      」署押2 枚（警卷43頁），致使承辦之公務員換發貼有乙
      ○○相片之不實身分證予乙○○，並將前開申請書及申請
      時所附之乙○○照片，留存為公文書之一部，足生損害於
      戶政機關對於戶政管理之正確性及甲○○。
    (5)於91年10月25日，持上揭事實(4)不實之甲○○國民身分證
      、護照及自己之照片2 張，委由不知情之旅行社人員朱淑
      玲，於91年10月25日，至外交部領事事務局，以甲○○名
      義填寫「中華民國普通護照申請書」（警卷14頁，署押1
      枚），連同上開身分證及護照等不實申請資料，向外交部
      行使申辦甲○○名義之護照，足生損害於外交機關對護照
      核發及入出境管理之正確性及甲○○，並使外交部有實質
      審核權之承辦人員登載於職務上所掌之登記簿公文書，並
      於91年10月28日核發000000000 號之中華民國護照，。
  (二)乙○○因政府全面換發國民身分證，復另行起意，基於行使
    偽造私文書之犯意，於95年7 月19日間某時許，持自己之照
    片及前揭取得之甲○○國民身分證，偽以甲○○之名義，向
    高雄市旗津區戶政事務所處申請換發，利用不知情之上開戶
    政事務所承辦人員邱秀玲，以電腦選填並列印「換領國民身
    分證申請書」（警卷29頁，署押2 枚）後，黏貼自己之照片
    於前開申請書上，並接續於申請書「申請人欄」及「申請人
    領證簽章欄」上偽造「甲○○」之簽名2 枚，而偽造甲○○
    申請換領國民身分證申請書之私文書，復將之持交戶政人員
    以資行使，使該所承辦人員，因此換發貼有乙○○相片之身
    分證予乙○○，並將前開申請書及申請時所附之乙○○照片
    ，留存為公文書之一部足生損害於戶政機關對於證件核發之
    正確性及甲○○。
  (三)嗣甲○○於95年8 月15日下午2 時8 分許以身分證遺失為由
    向同一戶政事務所申請補發國民身分證，經承辦人員調閱先
    前乙○○以甲○○名義申請換領身分證申請書上資料並加以
    比對，發現乙○○留存於換領身分證申請書上之照片，與甲
    ○○申請補發所提供之照片非同一，報警而查知上情。
三、所犯法條：
    刑法第2 條第1 項、第210 、第214 條、第216 條、第55條
    、第219 條、第41條第1 項、修正前刑法第56條、第55條、
    第41條第1 項、第51條第5 款、修正前罰金罰鍰提高標準條
    例第2 條、刑法施行法第1 條之1 、第3 條之1 第3 項、中
    華民國九十六年罪犯減刑條例第2 條第1 項第3 款、第7 條
    、第10條。
四、附註事項：
  (一)本件業經被害人甲○○當庭表示不追究、願意原諒被告之意
    。
  (二)檢察官起訴書所犯法條欄雖記載被告另涉犯刑法第216 條、
    第212 條之行使變造特種文書罪嫌，惟檢察官於起訴書犯罪
    事實欄並未記載被告有何變造特種文書之犯行，是此部分之
    罪名，業經公訴人當庭以贅載予以刪除。至於起訴書記載違
    反護照條例部分，亦因本件於犯罪事實中並無記載「變造國
    民身份證」之犯行，是此部分之法條亦屬贅引，亦經公訴人
    當庭說明更正。
  (三)被告偽造之印章業經滅失，此業據被告供陳在卷，爰不另為
    沒收之諭知。
五、協商判決除有刑事訴訟法第455 條之4 第1 項第1 款於本訊
    問程序終結前，被告撤銷協商合意或檢察官撤回協商聲請者
    ；第2 款被告協商之意思非出於自由意志者；第4 款被告所
    犯之罪非第455 條之2 第1 項所得以協商判決者；第6 款被
    告有其他較重之裁判上一罪之犯罪事實者；第7 款法院認應
    諭知免刑或免訴、不受理者情形之一，及違反同條第2 項「
    法院應於協商合意範圍內為判決；法院為協商判決所科之刑
    ，以宣告緩刑或2 年以下有期徒刑、拘役或罰金為限」等情
    形外，不得上訴。
六、本件如得上訴且不服本判決時，得自收受宣示判決筆錄送達
    之日起10日內，向本院提出上訴狀（須附繕本），上訴於第
    二審法院。
中    華    民    國    97    年    10    月    27    日
                  臺灣高雄地方法院刑事第七庭
                              書記官  王淑娟
                              法  官  李淑惠
以上正本證明與原本無異。
中    華    民    國    97    年    10    月    27    日
                              書記官  王淑娟
附表：
┌──┬────────────┬─────────┐
│編號│     偽造之文書         │   應沒收物       │
├──┼────────────┼─────────┤
│ 1  │普通護照入出境許可申請書│「甲○○」署押1枚 │
│    │（警卷第12頁）          │                  │
├──┼────────────┼─────────┤
│ 2  │補領國民身分證申請書    │「甲○○」署押1枚 │
│    │（警卷第39頁）          │、印文1枚         │
├──┼────────────┼─────────┤
│ 3  │遷入戶籍登記申請書（警卷│「甲○○」印文1枚 │
│    │第36頁）                │                  │
├──┼────────────┼─────────┤
│ 4  │後備軍人遷徙召集通報人登│「甲○○」署押1枚 │
│    │記申請單（警卷第37頁）  │、印文1枚         │
├──┼────────────┼─────────┤
│ 5  │遷出申請書（警卷第38頁）│「甲○○」署押1枚 │
│    │                        │、印文1枚         │
├──┼────────────┼─────────┤
│ 6  │結婚登記申請書（警卷第42│「甲○○」署押1枚 │
│    │）                      │、印文1枚         │
├──┼────────────┼─────────┤
│ 7  │換領國民身分證申請書    │「甲○○」署押2枚 │
│    │（警卷第43頁）          │                  │
├──┼────────────┼─────────┤
│ 8  │中華民國普通護照申請書  │「甲○○」署押1枚 │
│    │（警卷第14頁）          │                  │
├──┼────────────┼─────────┤
│ 9  │換領國民身分證申請書    │「甲○○」署押2枚 │
│    │（警卷第29頁）          │                  │
└──┴────────────┴─────────┘


司法院資訊處製作；財團法人民間司法改革基金會備份。
